臺灣臺南地方法院民事判決　九十年度重訴字第一九號
　　原　　　告　華南商業銀行股份有限公司
　　法定代理人　乙○○
　　訴訟代理人　丙○○
　　被　　　告　甲○○
　　訴訟代理人　丁○○
右當事人間請求清償借款事件，本院判決如左：
    主      文
被告應給付原告新台幣貳仟玖佰萬元，及如附表所示之利息及違約金。
訴訟費用由被告負擔。
本判決於原告以新台幣玖佰陸拾陸萬柒仟元為被告供擔保後，得假執行；但被告如於
假執行程序實施前，以新台幣貳仟玖佰萬元為原告預供擔保，得免為假執行。
    事      實
甲、原告方面：
一、聲明：如主文第一項所示，並陳明願供擔保請准宣告假執行。
二、陳述：
（一）緣訴外人（即借款人）李東霖工程股份有限公司（以下簡稱李東霖公司）邀同
      被告甲○○及訴外人李富邦、郭錦鳳為連帶保證人，自民國八十八年十一月二
      十四日起向原告借款十一筆合計新台幣（下同）二千九百萬元，其各筆借款數
      額、借款期間、約定利率詳如附表所示，並約定遲延履行時，除仍按上開利率
      計息外，逾期未超過六個月者，另按原訂利率之一成加付違約金，逾期超過六
      個月以上者，加倍計付，又借款期間內有任何一宗債務不依約繳付本金時，被
      告對原告之所有債務即視為全部到期，有任何一宗債務不依約繳付利息時，經
      原告通知或催告後，被告對原告之所有債務即視為全部到期。惟訴外人李東霖
      公司借款後就第一筆二百四十萬元及第二筆三百六十萬元借款僅繳納利息至八
      十九年四月二十三日止，自八十九年四月二十四日起未依約繳納利息；第三筆
      一百六十萬元及第四筆二百四十萬元借款僅繳納利息至八十九年四月二十五日
      止，自八十九年四月二十六日起未依約繳納利息；第五筆八十萬元及第六筆一
      百二十萬元借款僅繳納利息至八十九年五月十三日止，自八十九年五月十四日
      起未依約繳納利息；第七筆一千五百萬元借款僅繳納利息至八十九年四月二十
      五日止，自八十九年四月二十六日起未依約繳納利息；第八筆二十萬元及第九
      筆三十萬元借款僅繳納利息至八十九年四月二十四日止，自八十九年四月二十
      五日起未依約繳納利息；第十筆六十萬元及第十一筆九十萬元借款僅繳納利息
      至八十九年五月二日止，自八十九年五月三日起未依約繳納利息，原告屢經催
      討，迄未清償，其債務全部到期，共計尚積欠原告本金二千九百萬元及如附表
      所示之利息及違約金，被告為連帶保證人，依法應負連帶清償之責任，爰請求
      被告給付原告二千九百萬元，及如附表所示之利息及違約金。
（二）對被告抗辯所為之陳述：被告是借款人的股東，也是借款人公司董事長郭錦鳳
      的公公，李富邦的父親，且依照授信約定書第十四條，被告與原告既約定以印
      鑑章蓋於契據即生效力，雖借據是由郭錦鳳或李富邦拿被告之印鑑章來蓋，但
      因只要憑印鑑章就可借款、撥款，而原告認為印章相符，才同意借款、撥款。
      原告並不知道被告無授權的事實，原告是由被告交付的印鑑章以為被告是有授
      權的，被告自須負連帶保證責任。
三、證據：提出借據十一件、授信約定書二件、轉帳支出傳票十一件、放款往來明細
    表四紙、基本放款利率明細表一紙、印鑑卡一件並聲請命行鑑定借據與授信約定
    書之印文是否相符及訊問證人即原告職員王永泰。
乙、被告方面：
一、聲明：駁回原告之訴及假執行之聲請，如受不利判決，願供擔保請准免為假執行
    。
二、陳述：
（一）查訴外人李東霖公司係於八十六年一月二十四日簽立授信約定書（由原告對保
      人王永春於八十六年一月二十四日對保，但由被告簽立之授信約定書及對保人
      王永春之對保卻在八十六年一月二十一日），連帶保證人竟然在主債務人申請
      借款前書立約定書，不合常理。
（二）復查原告主張之借款共十一筆，借款期間係自八十八年十一月二十四日至八十
      九年二月三日，有關之十一張借據雖都有被告當連帶保證人並蓋章，但被告就
      該等貸款並未擔任連帶保證人，且一般貸款應有銀行人員辦理對保手續，被告
      居住台北，不曾有原告對保人員到台北辦理對保手續，如原告主張有辦理對保
      手續，請命原告提出對保人之姓名，並傳訊與被告對質。
（三）又自八十六年一月二十一日至八十八年十一月二十四日長達近三年之久，如被
      告有為李東霖公司擔保連帶保證之意思，亦應就八十六年一月二十一日李東霖
      公司之借貸，並非為八十八年十一月二十四日至八十九年三月二日之借貸而為
      連帶保證人，但八十六年一月二十一日所立授信約定書，並無貸款之事實，則
      對日後之借款不能令被告負連帶保證責任。
（四）至於被告之印章之真正及被告是否授權李東霖公司負責人郭錦鳳使用，原告應
      負舉證責任，不能以授信約定書蓋有被告印章即認為被告有為連帶保證之意思
      。
三、證據：提出筆錄一紙、房屋租賃契約書一件、借據一紙、印鑑證明一件並聲請調
    取台灣士林地方法院八十九年度執字第一四八八二號執行卷、向台北國際商業銀
    行台南分行調取李東霖公司於八十八年一月二十七日所立之借據原本及聲請命行
    鑑定借據簽名之真正。
    理      由
一、原告起訴主張：緣訴外人（即借款人）李東霖公司邀同被告甲○○及訴外人李富
    邦、郭錦鳳為連帶保證人，自八十八年十一月二十四日起向原告借款十一筆合計
    二千九百萬元，其各筆借款數額、借款期間、約定利率詳如附表所示，並約定遲
    延履行時，除仍按上開利率計息外，逾期未超過六個月者，另按原訂利率之一成
    加付違約金，逾期超過六個月以上者，加倍計付，惟訴外人李東霖公司借款後就
    第一筆二百四十萬元及第二筆三百六十萬元借款僅繳納利息至八十九年四月二十
    三日止，第三筆一百六十萬元及第四筆二百四十萬元借款僅繳納利息至八十九年
    四月二十五日止，第五筆八十萬元及第六筆一百二十萬元借款僅繳納利息至八十
    九年五月十三日止，第七筆一千五百萬元借款僅繳納利息至八十九年四月二十五
    日止，第八筆二十萬元及第九筆三十萬元借款僅繳納利息至八十九年四月二十四
    日止，第十筆六十萬元及第十一筆九十萬元借款僅繳納利息至八十九年五月二日
    止，即未再依約繳納利息，原告屢經催討，迄未清償，其債務全部到期，共計尚
    積欠原告本金二千九百萬元及如附表所示之利息及違約金，被告為連帶保證人，
    依法應負連帶清償之責任，爰請求被告給付原告二千九百萬元，及如附表所示之
    利息及違約金等語。
二、被告則以：訴外人李東霖公司係於八十六年一月二十四日簽立授信約定書，由原
    告對保人王永春於八十六年一月二十四日對保，但由被告簽立之授信約定書及對
    保人王永春之對保卻在八十六年一月二十一日，連帶保證人竟然在主債務人申請
    借款前書立約定書，不合常理。被告就系爭十一筆借款並未擔任連帶保證人，且
    被告居住台北，不曾有原告對保人員到台北辦理對保手續，又自八十六年一月二
    十一日至八十八年十一月二十四日長達近三年之久，如被告有為李東霖公司擔保
    連帶保證之意思，亦應就八十六年一月二十一日李東霖公司之借貸，並非為八十
    八年十一月二十四日至八十九年三月二日之借貸而為連帶保證人，但八十六年一
    月二十一日所立授信約定書，並無貸款之事實，則對日後之借款不能令被告負連
    帶保證責任。至於被告印章之真正及被告是否授權李東霖公司負責人郭錦鳳使用
    ，原告應負舉證責任，不能以授信約定書蓋有被告印章即認為被告有為連帶保證
    之意思等語，資為抗辯。
三、兩造不爭執之事實：
（一）八十六年一月二十一日被告簽立予原告之授信約定書係被告本人親自所為。
（二）系爭借據上被告之簽名非被告親自所為。
（三）系爭借據上蓋用之被告之印文非被告親自所蓋用，惟與前開授信約定書上之印
      文相同。
（四）系爭借款十一筆二千九百萬元確已轉入訴外人李東霖公司之戶頭，前開借款債
      務業已全部到期，目前尚積欠本金二千九百萬元及如附表所示之利息及違約金
      。
四、得心證之理由：
    本件兩造所爭執之處，應在於借據上蓋有被告印鑑印文，但非被告親自簽章，其
    效力是否及於被告？
（一）按蓋章與簽名生同等效力，民法第三條第二項定有明文，次依私文書經本人或
      其代理人簽名、蓋章者，推定為真正，民事訴訟法第三百五十八條第一項亦定
      有明文。又印章由自己蓋用，或由有權使用之人蓋用為常態，由無權使用之人
      蓋用為變態，故主張變態事實之當事人，應就此負舉證責任（最高法院七十四
      年度台上字第二一四三號民事判決參照）。查依被告所承認於八十六年一月二
      十一日簽立予原告之授信約定書第二條「立約人於名稱、組織、章程內容、留
      存印鑑、代表人、代表人權限範圍或其他足以影響貴行權益變更之情事發生時
      ，應即以書面將變更情事通知貴行，並辦妥變更或註銷留存印鑑之手續，於未
      為前項通知及變更或註銷留存印鑑手續前與責行所為之交易，立約人均願負其
      責任」，第十四條約定「為便於嗣後立約人與貴行一切受（授）信往來（含立
      約人之保證行為），立約人同意，除另有約定外，憑後列留存印鑑式樣蓋（簽
      ）於受（授）信契據，即生效力」。而被告留存於原告之印鑑僅如系爭授信約
      定書上之印文，並無留存簽名式樣，有上開授信約定書一紙及所附印鑑在卷可
      稽，則原告主張系爭借款借據上之印文與被告留存原告上開授信約定書之印鑑
      章相符而予放款，依上開法則應屬正當交易行為，被告主張其印鑑章經人盜蓋
      印文於系爭借據上，然為原告所否認，依上開判決之旨自應由其負舉證責任，
      但被告並無法舉證以實其說，其主張被盜蓋印文一節即無從採信。
（二）再按「由自己之行為表示以代理權授與他人或知他人表示為其代理權而不為反
      對之表示者，對於第三人應負授權人責任」民法第一百六十九條前段復定有明
      文。經查，被告自承「印章是郭錦鳳代刻的，因為郭錦鳳要讓被告當保證人，
      是要保證八十六年一月二十一日的約定書。」（見本院九十年二月二日言詞辯
      論筆錄），其嗣後未妥善保管印章，由其子李富邦、媳郭錦鳳持上開印章向原
      告借款，顯示被告與其子李富邦、媳郭錦鳳間確有上開表見代理之事實，則退
      而言之，依民法第一百六十九條第一項規定，被告之上開行為自應負授權人之
      責任，即應負連帶償還本件借款之責任。
五、按連帶保證人與主債務人負同一清償責任，此參民法第二百七十三條規定及最高
    法院四十五年台上字第一四二六號、六十九年台上字第一九二四號判例自明。被
    告為本件消費借貸契約之連帶保證人，自應與主債務人李東霖公司負同一清償責
    任。從而，原告依連帶保證契約，請求被告給付二千九百萬元及如附表所示之利
    息及違約金，為有理由，應予准許。
六、兩造均陳明願供擔保，以代釋明，聲請宣告假執行或免為假執行，均核無不合，
    爰各酌定相當擔保金額准許之。
七、本件事證已臻明確，兩造其餘主張及舉證，與判決結果不生影響，不另論述，附
　　此敘明。
八、結論：本件原告之訴為有理由，依民事訴訟法第七十八條、第三百九十條第二項
    、第三百九十二條，判決如主文。
中　　　華　　　民　　　國　　九十一　　年　　　四　　　月　　二十六　　日
                                臺灣臺南地方法院民事第一庭
~B法　　　官　黃瑪玲
右為正本係照原本作成
如對本判決上訴，須於判決送達後廿日內向本院提出上訴狀
中　　　華　　　民　　　國　　九十一　　年　　　四　　　月　　二十九　　日
~B法院書記官　黃淑櫻
